臺灣高等法院高雄分院民事判決　　　　　　96年度上字第85號
上　訴　人　乙○○
被上訴人　　丙○○
上列當事人間因請求損害賠償事件，對於民國96年3 月15日臺灣
屏東地方法院95年度訴字第468 號第一審判決提起上訴，本院於
96年9月12日言詞辯論終結，判決如下：
    主  文
上訴駁回。
第二審訴訟費用由上訴人負擔。
　　事實及理由
一、上訴人起訴主張：上訴人所有門牌號碼屏東縣屏東市○○街
    1 之1 號（下稱系爭房屋）1 樓之店面，自民國（下同）89
    年間出租予被上訴人經營服飾店，被上訴人於承租後即自行
    裝潢並換裝1 樓相關之管線電路。該店面於93年5 月20日發
    生火災，且向上及兩側延燒，據火災調查報告指出，起火點
    為系爭房屋1 樓南側牆壁辦公桌旁配電盤處附近，起火原因
    極可能是電線短路，並認該線路如裝設錏管或厚導線管保護
    ，即可避免火災，且被上訴人經營服飾店，店內有2 台中古
    冷氣機、電視機、電熨斗、飲水機、電磁爐、電車、電腦、
    照射服飾之強力燈等高危險之電氣設備，被上訴人唯恐電力
    不足，未知會上訴人而更換配電盤及更改線路，違反善良管
    理人之注意義務，未妥善保管租賃物；且怠於向上訴人為修
    繕或防止危害之通知，復超載使用電力，顯有重大過失。為
    此請求被上訴人賠償上訴人房屋因火災修繕、整理之費用、
    物品毀損及1 年份租金之損失，損害共計新台幣（下同）4,
    548,250 元；依民法第176 條第1 項無因管理之規定，請求
    被上訴人賠償租賃期間被上訴人所積欠，由上訴人代為繳清
    之電費7,656 元。並聲明：被上訴人應給付上訴人4,555,90
    6 元，及自起訴狀繕本送達翌日起至清償日止，按週年利率
    百分之5 計算之利息。
二、被上訴人則以：本件火災之起火原因不明，故其無法事先告
    知上訴人要修繕或防止危害，且上訴人所提出之估價單金額
    過高等語置辯。
三、原審為被上訴人應給付上訴人7,656 元（代繳電費），及自
    95年11月11日起至清償日止，按週年利率5%計算之利息，駁
    回被上訴人其餘之訴。上訴人不服，提起上訴請求： (一)
    原判決不利上訴人部分廢棄。 (二)上 開廢棄部分，被上訴
    人應再給付上訴人4,548,250 元，及自95年11月11日起至清
    償日止，按年息5%計算之利息。 (三)上 訴人願供擔保請准
    宣告假執行。（原審就上訴人請求電費部分為被上訴人敗訴
    之判決，未據上訴而確定）被上訴人則請求駁回上訴。
四、兩造不爭執事項：(一)系爭房屋於93年5月20日上午7時56分
    ，因電線短路造成火災。(二)起火點在房屋1樓配電盤附近。
五、本院判斷：
　　承租人違反善良管理人之注意義務，致租賃物毀損、滅失者
    ，依民法第432 條規定，固應負損害賠償責任，惟若係火災
    ，則應依同法第434 條之規定，即須租賃物因承租人之重大
    過失導致者，始可，換言之，就失火責任而言，民法第434
    條乃432 條之特別規定。本件上訴人指承租人即被上訴人應
    人依432 條之善良管理人注意義務，尚屬誤會。是而本件應
    審究系爭房屋1 樓是否因被上訴人重大過失致失火毀損？被
    上訴人應否負損害賠償責任？
　(1)被上訴人於89年起向上訴人承租系爭房屋之1 樓開設服飾店
  　，為避免原配電盤過於老舊之風險，僱請其兄即證人陳裕森
    （79年甲種電匠考驗成績合格）重新設計、更換室內之電燈
    及其線路與配電盤，而進屋線因當時仍屬正常無安全上顧慮
    ，故未同時更換一節，業據陳裕森分別於丙○○公共危險案
    件屏東地方法院檢察署（下稱屏東地院檢察署）及原法院審
    理中證述綦詳，（屏東地院檢察署93年度偵字第3977號卷第
  　7 至8 頁、93至97頁、100 至101 頁、111 頁、屏東地院檢
    察署94年度偵續字第33號卷第65 頁 及屏東地院95年度訴字
    第206 號卷第146 頁），且有高雄市政府建設局電匠考驗合
    格證明書影本1 份附卷可佐（屏東地院檢察署93年度偵字第
    3977號卷第121 頁）。而系爭房屋之電線線路，曾於90年9
    月5 日經台灣電力股份有限公司屏東區營業處人員檢驗合格
    ，有該公司93年9 月7 日D 屏東字第09308003161 號函及所
    附低壓用戶用電裝置定期檢驗記錄表各1 份在卷足憑（屏東
    地院檢察署93年度偵字第3977號卷第27-28 頁）。是並無證
    據顯示本件火災係肇因於1 樓之配電盤或斷路器、熔絲不符
    標準等情形。
  (2)雖被上訴人自93年5 月1 日起至同月20日發生本件火災時止
    之用電度數達1844度，然觀之被上訴人自91年1 月份起至93
    年5 月份止之用電度數，超過1800度之月份共有：91年8 月
    、92年5 月、6 月、8 月、9 月、11月及93年5 月，其中92
    年8 月份之用電度數更高達2162度（有用電度數及電費金額
    資料表1 份附卷可稽；屏東地院檢察署94年度偵續字第33號
    卷第32、39頁），是尚難以火災發生當月之用電度數達1844
    度，即謂被上訴人用電異常，並進而推認為火災發生之原因
    。且火災發生時間係上午7 時56分，非被上訴人服飾店之營
    業時間，此為上訴人所不爭執，用電量不高，應無用電超過
    額定能力導致過電流之情形。況且，即使有用電超過額定力
    情形，據證人賴宣延於該公共危險案件偵查中證稱：開關部
    分是檢查負荷過大時，是否會自行跳脫開關，本件也是良好
    等語（屏東地院檢察署93年度偵字第3977號卷63頁）。
　(3)依屏東縣消防局火災原因調查報告書所載，本件火災之起火
  　原因係因屏東縣杭州街1 之1 號南側牆壁辦公桌旁配電盤電
    源線短路造成火災之可能性較大 (屏東地院95年訴字第192
    號卷第41至44頁)。 然據證人即檢驗員賴宣延於該公共危險
    案件偵查中結稱：進屋線我們用儀器測量是良好的。這是要
    測量電線包覆的外皮是否良好，低於○點一就是不良的，若
    是不良的話，就會引起火災。測量的結果是三，算是良好的
    等語（屏東地院檢察署93年度偵字第3977號卷第62頁)， 及
    於屏東地院95年度訴字第206 號案件審理時證述：「（你是
    否有檢查進屋線？）我們有檢查靠近配電盤附近的進屋線，
    當時測試電線的包覆是良好的，表皮也沒有裂（劣）化的情
    形。」等語（屏東地院95年度訴字第206 號卷第144 頁）。
    又依電業法第43條第1 項規定，系爭房屋之用電裝置，每3
    年至少應檢驗1 次，而台灣電力股份有限公司屏東區營業處
    預定於93年9 月間再派員實施定期檢驗，此分別有該公司95
    年9 月14日Ｄ屏東字第9309-0094 號函1 份附卷（見屏東地
    院95年度訴字第192 號卷第231 頁）及前開該公司93年9 月
    7 日Ｄ屏東字第09308003161 號函文可參 (屏東地院檢察署
    93年度偵字第3977號卷第27頁)。 故系爭房屋於最近1 次即
    90年9 月5 日檢驗後，至下次檢驗日期即93年9 月間，依法
    無庸檢驗，因此在本件火災發生即93年5 月20日前，並無跡
    象顯示系爭房屋之用電裝置有不正常或危險而需修繕之處。
    本件進屋線既無異常情形，且最近1 次之檢驗結果為良好，
    難認在火災發生前，系爭租賃物有修繕或因防止危害有設備
  　之必要，被上訴人自無民法第437 條第1 項之通知義務，是
    亦不發生同條第2 項「怠於通知」之損害賠償責任。
　(4)進屋線短路之原因有很多，包括電源線包覆之損傷（例如汽
  　車等之震動、人之踐踏或故意損傷、老鼠咬噬、高溫致包覆
    融化）及電氣機器暴露之充電部與導體接觸等情形，故造成
    系爭房屋進屋線短路之原因係屬「不明」（無法確定為何種
    原因所導致），此有證人甲○○、吳欽賢、邱百裕、蕭四正
    、湯茂信在公共危險案件偵查中之證言可稽（屏東地方法院
    檢察署93年偵字第3977號卷第50-51 頁）。至屋內線路裝置
    規則第408 條第2 款固規定：「配線法：進屋線如其配裝位
    置為一般人易於接近者，應按厚導線管、電纜拖架、電纜管
    槽或金屬外皮電纜配裝。」然該規定之目的係在避免人為之
    接觸而產生危險，其他動物接近所產生危險之避免；或是電
    線老舊而產生短路之避免；或是負載過大產生短路之防止，
    均已逾越上開規定之範圍。而本件進屋線短路之原因既不明
    ，上訴人未能證明係起因於人為接觸，自不得以被上訴人未
    自行裝設錏管或厚導線管，或未通知上訴人裝設，謂其應負
    重大過失責任。
  (5)由上所述，被上訴人就系爭房屋1 樓火災之發生，並無重大
    過失，上訴人依侵權行為法則主張依民法第432 條第2 項、
    第437 條第2 項規定，請求被上訴人賠償系爭房屋因火災修
    繕、整理之費用、物品毀損及1 年份租金之損失4,548,250
    元，核屬無據，不應准許。
六、綜上所述，上訴人依侵權行為等法則，請求被上訴人給付因
    系爭房屋火災損失4,548,250 元，及自95年11月11日起至清
    償日止，按年息5%計算之利息，為無理由。原審就此部分為
    上訴人敗訴之判決，核無違誤，上訴意旨指摘原判決此部分
    不當，求予廢棄改判為無理由，應予駁回。
據上論結，本件上訴為無理由，依民事訴訟法第449 條第1 項、
第78條，判決如主文。
中　　華　　民　　國　　96　　年　　9 　　月　　26　　日
                            民事第六庭
                                審判長法官  許明進
                                法      官  曾錦昌
                                法      官  張明振
以上正本證明與原本無異。
如對本判決上訴，須於判決送達後20日內向本院提出上訴狀，其
未表明上訴理由者，應於上訴後20日內向本院提出上訴理由書（
均須按他造當事人之人數附繕本）。上訴時應提出委任律師或具
有律師資格之人之委任狀，並依附註條文規定辦理。
中　　華　　民　　國　　96　　年　　9 　　月　　28　　日
                                書  記  官  黃琳群
附註：
民事訴訟法第466條之1：
對於第二審判決上訴，上訴人應委任律師為訴訟代理人，但上訴
人或其法定代理人具有律師資格者，不在此限。
上訴人之配偶、三親等內之血親、二親等內之姻親，或上訴人為
法人、中央或地方機關時，其所屬專任人員具有律師資格並經法
院認為適當者，亦得為第三審訴訟代理人。第１項但書及第２項
情形，應於提起上訴或委任時釋明之。
                                                      Ｆ
